臺灣高等法院高雄分院刑事裁定
110年度聲再字第147號
再審聲請人  
即受判決人  黃新松



代  理  人  施吉安律師
上列聲請人因違反毒品危害防制條例案件，對於本院109年度上
訴字第604號，中華民國109年11月5日第二審確定判決（原審案
號：臺灣澎湖地方法院108年度訴字第22號，起訴案號：臺灣澎
湖地方檢察署108年度偵字第36號、第367號），聲請再審，本院
裁定如下：
    主  文
再審之聲請駁回。
    理  由
一、本件聲請再審的內容主要為：聲請人即受判決人黃新松（下
    稱聲請人）因違反毒品危害防制條例案件，不服本院108年
    度上訴字第604 號確定判決（下稱本案），認有刑事訴訟法
    第420條第1 項第6 款所規定得據以聲請再審的事由，而可
    使聲請人受輕於本案確定判決所認罪名之判決，理由如下：
　㈠依據聲請人所提出之澎湖第二信用合作社帳戶（戶名：富御
    汽車材料行黃新松）存摺及交易明細，可知聲請人案發當時
    從事汽車零件買賣，經濟狀況尚佳，不可能為了區區新臺幣
    （下同）數千元，就冒著被判處重刑的風險而從事販賣第二
    級毒品犯行，足證聲請人確實只是轉讓甲基安非他命給陳尚
    謙、洪世安2人。 
　㈡聲請人本身施用甲基安非他命的毒品來源即為本案購毒者之
    一的陳尚謙，2人曾有20次以上的交易，之後因為聲請人要
    戒毒，故與陳尚謙終止往來，因此引發陳尚謙不滿；且陳尚
    謙、洪世安2人為求減刑，顯有誣指聲請人的動機。
二、刑事訴訟法第426條第1項規定：「聲請再審，由判決之原審
    法院管轄」。本件聲請人因違反毒品危害防制條例案件，經
    第一審即臺灣澎湖地方法院以108年度訴字第22號判決，認
    聲請人犯毒品危害防制條例第4條第2項的販賣第二級毒品罪
    ，共2罪，而予分別判處有期徒刑3年8月、3年7月（本案第
    一審判決另判認聲請人犯轉讓禁藥罪，但此部分未經聲請人
    上訴，亦非本件聲請再審範圍），之後聲請人不服提起上訴
    ，經本院以109年度上訴字第604號審理後，將第一審判決關
    於販賣第二級毒品罪部分均予撤銷，但仍認聲請人犯販賣第
    二級毒品罪，共2罪，並予分別判處有期徒刑7年2月、7年1
    月，定應執行刑為有期徒刑7年6月。之後聲請人再提起上訴
    ，經最高法院以110 年度台上字第2035號以其上訴不合法律
    上程式予以判決駁回上訴確定（犯罪事實略為：聲請人基於
    販賣第二級毒品以營利的犯罪故意，於107 年8 月22日凌晨
    0點20分，以行動電話與陳尚謙聯絡交易毒品事宜後，即在
    其澎湖縣○○市○○里○○○000 號住處外，交付甲基安非他命1 
    小包給陳尚謙，並收取價金5000 元；另於107 年9 月29日
    傍晚6 點8 分，以行動電話與洪世安聯絡交易毒品事宜後，
    即於同日傍晚6 點30分左右，在其上述住處外，交付甲基安
    非他命1 小包給洪世安，並收取價金2000元），此有上述案
    件的判決書、臺灣高等法院被告前案紀錄表在卷可證。而因
    本件三審是以程序判決駁回聲請人之上訴，故聲請人聲請再
    審之客體應為本院所為之實體確定判決，依據前述規定，本
    院自屬再審的管轄法院。
三、有罪判決確定後為受判決人之利益而聲請再審，以聲請再審
    的理由符合刑事訴訟法第420 條第1 項所規定的6 款情形之
    一，或有同法第421 條規定所稱：「（不得上訴於第三審法
    院之案件）有足生影響於判決之重要證據漏未審酌者」，才
    能夠准許。再者，聲請再審，應以再審書狀敘述理由，附具
    原判決之繕本及證據，提出於管轄法院為之，刑事訴訟法第
    429 條前段定有明文。而上述規定所謂的敘述理由，是指具
    體表明符合法定再審事由的原因事實而言；至於上述規定所
    稱的證據，則是指足以證明再審事由存在的證據。如果只是
    空言有法定再審事由，而沒有敘明具體情形，或所述的具體
    情形，顯與法定再審事由不符，或未提出足以證明再審事由
    存在之證據，均應認聲請再審之程序違背規定，並在無從補
    正的情形下，依同法第433 條前段規定予以裁定駁回。
四、刑事訴訟法第420條第1項第6款規定：「有罪之判決確定後
    ，因發現新事實或新證據，單獨或與先前之證據綜合判斷，
    足認受有罪判決之人應受無罪、免訴、免刑或輕於原判決所
    認罪名之判決者，為受判決人之利益，得聲請再審 」，其
    中所謂的「新事實或新證據」，依照同法第420條第3項規定
    ，是指判決確定前已存在或成立而未及調查斟酌，及判決確
    定後始存在或成立之事實、證據而言。因此，可以依據上述
    規定聲請再審者，須具備2項要件，首先，所謂的「新事實
    或新證據」，須為在判決確定前已存在或成立但未及調查斟
    酌，及判決確定後才存在或成立等具有「嶄新性」（或稱「
    新規性」、「未判斷資料性」）的事證。其次，該「新事實
    或新證據」，經單獨或與先前證據綜合判斷後，須具有使法
    院合理相信足以動搖原確定判決所認定事實，而對受判決人
    改為較有利判決之「顯著性」（或稱「可靠性」、「明確性
    」）特質。而上述2項要件缺一不可，如果不具備其中1項要
    件，就無法作為聲請再審理由。因此，如果聲請人只是依據
    自己片面、主觀所主張的事證，無論新、舊、單獨或結合其
    他卷存證據觀察，經綜合判斷的評價結果，並不足以動搖原
    確定判決所認定的事實時，就不具備再審的理由。
五、經查：
　㈠關於上述聲請意旨㈡部分，聲請意旨只是以「聲請再審續狀」
    表示要作為聲請再審的理由，並未具體說明此部分符合何項
    法定再審事由。且關於「陳尚謙先前曾販賣毒品給聲請人」
    、「陳尚謙、洪世安2人有無可能為爭取依毒品危害防制條
    例第17條第1項規定減刑而誣指聲請人」此等事項，本案確
    定判決亦已依據卷內相關事證詳細論述陳尚謙、洪世安2人
    之證詞何以可採、並未不實指述被告販毒（見該判決第5至6
    、8至9頁）。因此，聲請人此部分只是就本案確定判決已經
    依據相關證據所為的判斷，提出其個人的質疑，顯與法定再
    審事由不符，依據上述三的說明，此部分聲請意旨顯然違背
    刑事訴訟法第429 條所規定聲請再審的法定程式，且無從補
    正。　　
　㈡關於上述聲請意旨㈠部分，聲請人所提出之澎湖第二信用合作
    社帳戶存摺及交易明細，依本案確定判決書所載，並未經斟
    酌判斷，故具有前述的「嶄新性」。然而，依據上述存摺及
    交易明細所載，聲請人之澎湖第二信用合作社帳戶，於107
    年至108年期間，雖然有頻繁的金錢款項往來，而可佐證聲
    請人當時應有經營汽車零件買賣業務。但該帳戶於聲請人販
    賣甲基安非他命給陳尚謙的107 年8 月22日當日，其內結存
    餘額僅有3萬5165元；而於聲請人販賣甲基安非他命給洪世
    安的107年9月29日當日，其內結存餘額則為4萬1310元。該
    等數額的結存餘款，實無從佐證聲請人經濟狀況甚佳，毫無
    金錢上的需求。況且，即使是經濟狀況富足無虞之人，也不
    是完全沒有因貪圖不法利益而犯罪的可能，其等基於人性的
    貪念、受到同儕友人的唆使或央求等緣由，因而從事相關犯
    罪者，在實務上實非罕見。因此，聲請人所提出之上述存摺
    及交易明細，並無法證明聲請人所稱：「其不可能為了區區
    數千元，就冒著被判處重刑的風險而從事販賣第二級毒品的
    犯行」，而無從動搖原確定判決所認定的事實，故此部分聲
    請意旨缺乏前述聲請再審所須具備之「顯著性」要件。
　㈢綜上所述，本件聲請人聲請再審，其部分聲請程序違背規定
    ，部分則為無理由，依法應予駁回。
據上論斷，依刑事訴訟法第433 條前段、第434 條第1 項，裁定
如主文。　　
中　　華　　民　　國　　111 　年　　1 　　月　　19　　日
                  刑事第四庭    審判長法  官  黃建榮
                                      法  官  李嘉興
                                      法  官  陳君杰
以上正本證明與原本無異。
如不服本裁定應於送達後10日內向本院提出抗告狀。
中　　華　　民　　國　　111 　年　　1 　　月　　19　　日
　　　　　　　　　　　　　　　　　　　書記官　吳璧娟